【裁判字號】    92,交聲,728
【裁判日期】    920811
【裁判案由】    違反道路交通管理處罰條例聲明異議
【裁判全文】
臺灣臺北地方法院交通事件裁定                    九十二年度交聲字第七二八號
    異  議  人
    即受處分人  甲○○
右列受處分人因違反道路交通管理處罰條例案件，對於交通部公路總局台北區監理所
基隆監理站九十二年四月十一日所為之處分（原處分：基監字第裁四二—ＡＩＩ四○
○六四五號），聲明異議，本院裁定如左：
    主  文
原處分撤銷。
甲○○不罰。
    理  由
一、按道路交通管理處罰條例所稱之汽車，依該條例第三條第八款規定，包括機器腳
    踏車；再按汽車駕駛人，爭道行駛有於起駛前，不讓行進中之車輛、行人優先通
    行者，處新台幣（下同）六百元以上一千八百元以下罰鍰，並記違規點數一點，
    道路交通管理處罰條例第四十五條第十款、第六十三條第一項第一款分別定有明
    文。
二、原處分機關認受處分人於民國九十一年三月二十八日上午九時三十九分許，駕駛
    車號ＡＱＯ—一二三號重型機車，在台北市○○路○段一六二號前啟動機車進入
    道路，未讓行人優先通行，為在該處執行勤務之台北市警察局信義分局交通分隊
    警員乙○○發現，而以受處分人有違反道路交通管理處罰條例第四十五條第一項
    第十款規定之違規行為掣單舉發，受處分人未於應到案日前提出申訴，亦未繳納
    罰鍰，原處分機關於民國九十二年四月十一日逕以基監字第裁四二—ＡＩＩ四○
    ○六四五號裁決書，從重裁處受處分人罰鍰一千八百元，並記違規點數一點。
三、訊據受處分人固不否認有於前揭時間騎乘上開車號機車行經舉發地點，惟辯稱：
    伊騎乘機車沿台北市○○街一七一巷西往東行駛，欲至路口左轉往吳興街方向行
    進，伊行至通化街一七一巷與基隆路二段交岔路口停等紅燈，因伊車左側之加油
    站有車駛出，伊為閃避該車即往前行駛，至超過路口行人穿越道處再將車停下，
    旋遭警舉發起駛前未禮讓行人通行，舉發內容與事實顯然不符云云。經查：受處
    分人所陳當日行車動線，業經本院命其繪圖附卷以為佐證，核與當日舉發之警員
    乙○○於本院調查時當庭繪製之現場圖相符。另警員乙○○亦證稱：「當天我是
    在基隆路二段一六二號前西南角值勤，那裡是個路口，駕駛人甲○○駕駛ＡＱＯ
    —一二三號重型機車由西向東行駛，當時路口號誌是紅燈，他並沒有停等紅燈，
    左右看了以後就繼續前行，通過路口的斑馬線，他本來是要右轉，但看到我在執
    勤就停下來，停車的地方已經超過路口的斑馬線，我就當場將他攔下，舉發他未
    禮讓行人」等語（本院九十二年七月十日訊問筆錄參照）。由上可知當日受處分
    人係騎乘機車沿台北市○○街一七一巷西往東行駛，行至該巷與基隆路二段設有
    燈光號誌管制之交岔路口時將車停下，在超過路口行人穿越道之處停車為警當場
    舉發，亦即，受處分人遭警舉發之時，係處於靜止之狀態，並非甫自靜止狀態起
    步行駛，從而受處分人並無原處分機關所認定起駛前未禮讓行人優先通行之違規
    事實，應無疑義。
四、綜上所述，受處分人並無在上開時、地騎乘車號ＡＱＯ—一二三號重型機車，在
    起駛前未禮讓行人優先通行之違規事實，從而原處分機關依道路交通管理處罰條
    例第四十五條第十款（贅引第一項）、第六十三條第一項（漏引第一款）及違反
    道路交通管理事件統一裁罰基準表之規定，裁處受處分人罰鍰一千八百元並記違
    規點數一點，即有未洽。本件異議為有理由，應由本院將原處分撤銷，改諭知受
    處分人不罰，以資適法。
據上論斷，依道路交通案件處理辦法第二十條，裁定如主文。
中      華    民      國      九十二      年      八    月    十一    日
                                      臺灣臺北地方法院交通法庭
                                          法  官  陳婷玉
右正本證明與原本無異
如不服本裁定應於送達後五日內向本院提出抗告狀
                                          書記官  陳弘文
中      華    民      國      九十二      年      八    月    十四    日


司法院資訊處製作；財團法人民間司法改革基金會備份。
